臺灣台中地方法院民事裁定　九十四年度聲字第五七四號
　　聲　請　人　甲○○
右聲請人聲請選派相對人瑞裕股份有限公司清算人事件，本院裁定如下：
    主      文
選派乙○○為瑞裕股份有限公司清算人。
聲請程序費用由瑞裕股份有限公司負擔。
    理      由
一、按公司之清算，以董事為清算人。但本法或章程另有規定或股東會另選清算人時
    ，不在此限。不能依前項之規定定清算人時，法院得因利害關係人之聲請，選派
    清算人，公司法第三百二十二條第二項定有明文。
二、本件聲請人主張於民國六十九年間買賣受落台中縣太平市○○○段黃竹坑小段一
    七之四九地號土地之應有部分四十一萬零六百二十五分之二萬五千三百八十，而
    與瑞裕股份有限公司同為上開土地之共有人之一，今上開共有土地協議分割中，
    始得知瑞裕股份有限公司前經精省前之建設廳於七十五年二月二十一日以建三字
    第一一０六四二之七號公告撤銷登記，原應即依法清算；惟該公司董事林正昌、
    林陳換治及林壽永三人，其中林正昌及林壽永均已過世，僅餘之林陳換治年事已
    高，且股東八人，其中四人亦已往生，是依公司法第三百二十二條第二項之規定
    ，聲請派其餘股東為清算人等語，並提出公司變更登記事項卡、股東名簿、公司
    章程及戶籍謄本為證。
二、按解散之公司，除因合併、破產而解散者外，應行清算，公司法第二十四條訂有
    明文。又公司法第三百二十二條規定：「（股份有限）公司之清算，以董事為清
    算人，但本法或章程另有規定或股東會另選清算人時，不在此限；不能依前項之
    規定定清算人時，法院得因利害關係人之聲請，選派清算人。」公司之清算，係
    指以了結已解散公司之一切法律關係，並分配其財產為目的之程序而言。惟公司
    係法人，欠缺自然人死亡時之繼承制度，其結果，除合併及破產外，公司因解散
    當然進入普通清算程序，斯時公司之清算乃以全體董事為當然清算人（法定清算
    人），僅股份有限公司於無法依公司法第三百二十二條第一項規定，定其清算人
    時，利害關係人始得向法院聲請選派清算人。又公司法第三百二十二條第二項所
    謂「不能依前項規定定清算人」，係指當董事因故不能擔任清算人而言，於此情
    形下，章程如未訂定清算人，且股東會亦不能選任清算人時，法院始得因利害關
    係人之聲請而選派清算人（最高法院七十一年臺抗字第四二０號裁定意旨參照）
    。
三、經查：本件依聲請人所提瑞裕股份有限公司之章程，並未另行定清算人，則依法
    該公司之清算人即為董事林陳換治一人（因董事長林正昌及董事林壽永均已死亡
    ），然參諸林陳換治係民國十一年二月五日生，以年逾八十三歲之高齡，要求其
    擔任公司清算人，並處理公司一切法律關係及財產進行分配等事宜，顯背於事理
    ，足認本件瑞裕股份有限公司已有不能定清算人之情事。綜上所述，本件聲請人
    聲請選派瑞裕股份有限公司之清算人，核無不合，應予准許。
四、依非訟事件法第八條第二項、民事訴訟法第七十八條，裁定如主文。
中　　　華　　　民　　　國　　九十四　　年　　　五　　　月　　十六　　日
　　　　　　　　　　　　　　　　　臺灣台中地方法院民事第三庭
~B法　　　官　林靜芬
右為正本係照原本作成。
如對本裁定抗告須於裁定送達後十日內向本院提出抗告狀（須附繕本）。
中　　　華　　　民　　　國　　九十四　　年　　　五　　　月　　十六　　日
~B法院書記官
